臺灣基隆地方法院刑事判決　　　　　　　100年度易字第301號
公　訴　人　臺灣基隆地方法院檢察署檢察官
被　　　告　蔡宗憲
上列被告因竊盜案件，經檢察官提起公訴 （100年度偵字第2649
號），本院判決如下：
    主  文
蔡宗憲侵入住宅竊盜，累犯，處有期徒刑捌月。
    事  實
一、前案紀錄
    蔡宗憲曾於民國90年12月20日，因竊盜案件，經本院以90年
    度訴緝字第29號判決，判處有期徒刑1 年確定；又因竊盜案
    件，經本院於95年4月24日，以95年度簡上緝字第2號判決，
    判處有期徒刑1年4月，於95年6 月12日入監執行徒刑；嗣該
    罪因符合中華民國96年罪犯減刑條例規定，由本院以96年度
    聲減字第53號裁定，減為有期徒刑8月確定後，於96年7月16
    日執畢出獄（構成累犯）：
二、本案事實
    詎蔡宗憲仍不知悔改，於100年6月11日下午2 時許，途經基
    隆市安樂區○○○路167號 「麗華檳榔」店前（該址為蔡國
    龍、蔡陳麗華之住處，進門為客廳所在，後方為房間與廚房
    ，並於住宅客廳近門口處，擺放檳榔攤桌，兼營檳榔販售生
    意）時，見尚在營業時間內之檳榔店大門開啟，且見蔡國龍
    於客廳檳榔桌後方打盹午睡，認有機可趁，竟意圖為自己不
    法之所有，並基於竊盜之犯意，未經許可，逕自步入檳榔店
    客廳，並往後方行去，侵入蔡國龍、蔡陳麗華住處房間內（
    無故侵入住宅部分，未據告訴），並趁蔡陳麗華矇著棉被、
    躺於床上休憩之際，以自備之打火機點燃照明，徒手竊取蔡
    陳麗華放置在臥室內桌上、不詳金額之新台幣（下同）銅板
    數枚，包握於掌中而得手後，適因蔡宗憲點燃打火機之聲響
    ，驚動臥於房內床上休息而未熟睡之蔡陳麗華，蔡陳麗華乃
    掀開覆蓋至頭、臉部之棉被察看，恰見蔡宗憲右手拿打火機
    ，左手握持硬幣。蔡陳麗華突見陌生男子在伊臥室內，乃質
    問蔡宗憲，蔡宗憲見其竊盜犯行被蔡陳麗華發現，乃將得手
    之硬幣及其所有之打火機一併丟擲於桌上，佯稱是受託至該
    處找尋一位「義成」（音同）之男子，並伺機欲往外逃逸。
    蔡陳麗華乃驚呼「小偷」，並呼叫在客廳休憩之蔡國龍。嗣
    經蔡國龍報警並在鄰居協助下制伏蔡宗憲，經警於同日下午
    2 時30分許到場，當場逮捕蔡宗憲，始查悉上情。
三、案經基隆市警察局第四分局報告臺灣基隆地方法院檢察署檢
    察官偵查起訴。
    理  由
壹、程序事項：
一、按最重本刑為3 年以下有期徒刑、拘役或專科罰金之罪，以
    及刑法第320條、第321條之竊盜罪，經第二審判決者，不得
    上訴於第三審法院，刑事訴訟法第376條第1款、第2 款定有
    明文。又除簡式審判程序、簡易程序及第376條第1 款、第2
    款所列之罪之案件外，第一審應行合議審判，96年3 月21日
    總統公布、同年月23日施行之刑事訴訟法第284條之1亦有明
    文。茲查本案被告蔡宗憲，係犯刑法第321 條之加重竊盜罪
    ，依上開規定得行獨任審判，合先敘明。
二、又被告以外之人於審判外之言詞或書面陳述，除法律有規定
    者外，不得作為證據，刑事訴訟法第159條第1項固有明文。
    惟被告以外之人於審判外之陳述，經當事人於審判程序同意
    作為證據，法院審酌該言詞陳述或書面陳述作成時之情況，
    認為適當者，亦得為證據；當事人、代理人或辯護人於法院
    調查證據時，知有上開刑事訴訟法第159條第1項不得為證據
    之情形，而未於言詞辯論終結前聲明異議者，視為有前項之
    同意，刑事訴訟法第159條之5亦有明文。本案起訴書所列舉
    之各項證據，經本院於審判程序提示予被告蔡宗憲，並告以
    內容要旨，被告表示無意見，且未聲明異議，本院審酌相關
    言詞陳述或書面陳述作成時之情況，認為適當，依前揭法條
    意旨，均得援為本案證據。
貳、實體事項：
一、上開犯罪事實，業據被告蔡宗憲於本院審理時坦承不諱，核
    與被害人蔡國龍警詢、蔡陳麗華警詢及偵訊證述之情節相符
    ，並有照片4 張在卷可稽，足認被告之自白與事實相符，堪
    以採信。本件事證明確，被告犯行堪以認定。
二、論罪科刑：
(一)、按刑法第321條第1項第1 款所謂之「住宅」，係指供人起居
    飲食等日常生活所使用之房宅，本案被告行竊地點之門口及
    客廳處，雖有擺設檳榔桌經營檳榔販賣生意，惟被害人係於
    住家內兼營檳榔生意，該處一樓空間除擺設檳榔攤經營生意
    外，亦為被害人住處客廳，擺放有冰箱、幼兒床等物，客廳
    後面，為被害人夫婦之臥房，再後面是廚房，是該處為被害
    人住家，此據被害人蔡國龍、蔡陳麗華於警詢、偵訊中證述
    明確 （見臺灣基隆地方法院100年度偵字第2649號卷第8-10
    頁、第50-52頁），並有現場照片1幀可證 （同前偵卷第13-
    14頁）； 是被告所侵入之基隆市安樂區○○○路167號「麗
    華檳榔」店，為被害人日常生活起居之住宅，先予敘明。
(二)、次按刑法上竊盜罪既、未遂區分之標準，係採權力支配說，
    即行為人將竊盜之客體，移入一己實力支配之下者為既遂，
    若著手於竊盜，而尚未脫離他人之持有，或未移入一己實力
    支配之下者，則為未遂（最高法院84年度台上字第2256號判
    決意旨可資參照）。即竊盜罪既遂與未遂之區別，應以所竊
    之物已否移入自己支配之下為標準，若已將他人財物移歸自
    己所持有，即應成立竊盜既遂罪。至其後將竊得之物遺棄逃
    逸，或行時被人撞見，將竊得之物擲棄，仍無妨於該罪之成
    立 （參見最高法院17年上字第509號判例、71年度台上字第
    1560號判決意旨）。是竊盜罪之「竊取」，須破壞他人原有
    對於動產之持有支配關係，並進而建立新的持有支配關係始
    得成立，亦即以原持有支配關係已否破壞，及新持有支配關
    係已否建立為斷。再者，所竊取物之體積或重量，亦足以影
    響既未遂之判斷，對於重量鉅大或難以移動之物，欲使之達
    到足以導致持有支配關係移轉之掌握階段，雖顯較輕巧之物
    為難，惟行為人如經掌握控制，甚且已在搬運過程之中，即
    應視為已導致支配持有關係的轉移，亦即體積細小且重量輕
    微之物，只要行為人一經掌握，即可視為支配權移轉。是被
    告將輕微細小之零錢硬幣掌握於手中，即已將上述錢幣移置
    於於自己之實力支配之下，雖嗣後因遭屋主蔡陳麗華發現而
    擲回桌上棄贓逃逸，亦無解於竊盜既遂之罪責。
(三)、核被告所為，係犯刑法第321條第1項第1 款之侵入住宅竊盜
    罪。被告有事實欄一所載之前案紀錄暨科刑執行情形，有臺
    灣高等法院被告前案紀錄表在卷可稽，其於受徒刑之執行完
    畢後，5 年以內故意再犯本件有期徒刑以上之罪，為累犯，
    應依刑法第47條第1 項之規定加重其刑。爰審酌被告時值青
    壯之年，又身強體健，竟不思以正當工作換取財物，妄想不
    勞而獲，觀念殊不足取；併考量被告竊盜前科累累，經法院
    一再判處罪刑，乃不知改悔而一犯再犯，足見其自我反省能
    力薄弱、行為控制力欠佳，兼以本件係以侵入住宅方法行竊
    ，嚴重危害被害人居家安全，惟所竊財物金額不多，對被害
    人財產法益侵害程度不重，暨犯後於本院坦承全部犯行而表
    悔悟之犯後態度等一切情狀，量處如主文所示之刑。
據上論斷，應依刑事訴訟法第284條之1、第299條第1項前段，刑
法第321條第1項第1款、第47條第1項，判決如主文。
本案經檢察官曾淑婷到庭執行職務。
中    華    民    國   100    年    10    月    12    日
                  刑事第四庭法  官  李辛茹
以上正本證明與原本無異。
如不服本判決應於收受送達後10日內向本院提出上訴書狀，並應
敘述具體理由；其未敘述上訴理由者，應於上訴期間屆滿後20日
內向本院補提理由書（均須按他造當事人之人數附繕本）「切勿
逕送上級法院」。
中    華    民    國   100    年    10    月    12    日
                            書記官  劉珍珍
附錄論罪法條：
中華民國刑法第321條第1項第1款
（加重竊盜罪）
犯竊盜罪而有左列情形之一者，處 6 月以上、 5 年以下有期徒
刑：
一、於夜間侵入住宅或有人居住之建築物、船艦或隱匿其內而犯
    之者。
前項之未遂犯罰之。